【裁判字號】    97,簡上,108
【裁判日期】    970825
【裁判案由】    詐欺
【裁判全文】
臺灣士林地方法院刑事判決             97年度簡上字第108號
上  訴  人  臺灣士林地方法院檢察署檢察官
被      告  甲○○
上列上訴人因被告詐欺案件，不服本院士林簡易庭於民國97年3
月10日所為97年度士簡字第334 號第一審刑事簡易判決（偵查案
號：97年度偵緝字第87號），提起上訴，及臺灣士林地方法院檢
察署、台灣花蓮地方法院檢察署移送併案審理（偵查案號：臺灣
士林地方法院檢察署97年度偵緝字第231 號及97年度偵字第2800
號、臺灣花蓮地方法院檢察署97年度偵字第2253號），本院管轄
之第二審合議庭判決如下：
    主  文
原判決撤銷。
甲○○幫助意圖為自己不法之所有，以詐術使人將本人之物交付
，處有期徒刑伍月，如易科罰金，以新臺幣壹仟元折算壹日。
    事  實
一、甲○○明知目前國內社會上層出不窮之不法份子為掩飾渠等
    犯行，避免執法人員之追緝及處罰，經常利用他人之金融帳
    戶、提款卡詐取他人財物，以確保犯罪所得之不法利益並掩
    人耳目，在客觀可以預見取得他人金融帳戶使用之行為，常
    與財產犯罪有密切關連，因缺錢花用，竟基於幫助詐欺之犯
    意，於民國96年5 月8 日，在臺北市士林區○○○路○ 段16
    9 號陽信銀行蘭雅分行，申請開立帳號000-000000000000號
    帳戶，隨即在該銀行門口，以每本新台幣（下同）3000元之
    價格，將所申請開立之陽信銀行蘭雅分行連同臺北富邦商業
    銀行股份有限公司帳號000000000000號帳戶之存摺、提款卡
    及密碼出賣予詐騙集團，供詐騙集團成員遂行以下犯行：
  (一)詐騙集團於96年5月10日19時許，1名自稱竹聯幫戰堂之不詳
    男子，以電話聯絡謊稱殷毓翎向東森購物因匯款造成系統錯
    誤，需加收手續費，殷毓翎不疑有他而陷於錯誤，於同日22
    時55分許，在花蓮市○○路郵局之自動櫃員機分別轉帳1998
    2 元、2682元至甲○○在陽信銀行蘭雅分行上開之銀行帳戶
    內，隨遭該詐騙集團提領得逞。
  (二)詐騙集團成員於96年5月10日20時30分許，以電話通知乙○○，佯稱；伊係YAHOO奇摩「和小物」拍賣網站員工，乙○○於同年3月間向該網站購買野菜種子並以提款機轉帳，因
    乙○○之帳戶被設定為約定帳戶，須至提款機取消云云，致
    乙○○陷於錯誤，於同日23時3分許，在桃園市○○街20巷
    27 號桃園郵局12支局，依詐欺集團成員之指示操作自動櫃
    員機，匯款2萬9988元至詐騙集團所指定之甲○○在陽信銀
    行蘭雅分行之上開銀行帳戶。
  (三)詐騙集團成員於96年5 月11日，分別以網路購物時帳戶發生
    問題造成銀行帳戶扣款損失，應重新操作提款機及網路購物
    付費設定錯誤，應重新轉帳匯款為由詐騙丙○○、丁○○2
    人，致渠等陷於錯誤，分別匯款6000元及2 萬3000元至甲○○在台北富邦商業銀行上開之銀行帳戶。
二、案經臺北市政府警察局士林分局報告臺灣士林地方法院檢察
    署檢察官偵查後聲請簡易判決處刑，暨臺灣花蓮地方法院檢
    察署檢察官、臺灣士林地方法院檢察署檢察官移請本院併案
    審理。
    理  由
壹、證據能力部分：
    按被告以外之人於審判外之言詞或書面陳述，除法律有規定
    者外，不得作為證據，刑事訴訟法第159 條第1 項固有明文
    。惟被告以外之人於審判外之陳述，雖不符刑事訴訟法第15
    9 條之1 至第159 條之4 之規定，而經當事人於審判程序同
    意作為證據，法院審酌該言詞陳述作成時之情況，認為適當
    ，亦得為證據，同法第159 條之5 第1 項亦有明文。查證人
    即被害人殷毓翎、乙○○、丙○○、丁○○於警詢時之陳述
    ，屬被告以外之人於審判外所為之陳述，且無刑事訴訟法第
    159條之1至第159條之4所定得為證據之情形，惟當事人於本
    院審理中已同意作為證據方法，本院審酌證人陳述時之情況
    ，核無違法取證或其他瑕疵，認為以之作為證據應屬適當，
    依刑事訴訟法第159條之5第1項規定，得為證據。
貳、實體部分：
一、上揭犯罪事實，業據被告黃昱行於偵查中、原審及本院審理
    時坦承不諱，核與證人即被害人殷毓翎、乙○○、丙○○、
    丁○○於警詢就其等遭詐騙而匯款情節之證述相符（見花蓮
    縣警察局花蓮分局花市警刑字第0976001945號卷第1至5頁、
    臺灣士林地方法院檢察署96年度偵字第13046號卷第11至12
    頁、臺灣基隆地方法院檢察署96年度偵字第5341號卷第119
    至123 頁），並有被告開戶基本資料及交易往來明細（見花
    蓮縣警察局花蓮分局花市警刑字第0976001945號卷第7 至11
    頁、臺灣士林地方法院檢察署96年度偵字第13046 號卷第15
    至16頁、臺灣基隆地方法院檢察署96年度偵字第5341號卷第
    126 至127 頁）、自動櫃員機交易明細表5 紙（見花蓮縣警
    察局花蓮分局花市警刑字第0976001945號卷第12頁、臺灣士
    林地方法院檢察署96年度偵字第13046 號卷第13頁、臺灣基
    隆地方法院檢察署96年度偵字第5341號卷第121 頁、第124
    頁）及96年5 月7 日監聽譯文（見臺灣基隆地方法院檢察署
    96年度偵字第5341號卷第251 頁）在卷可稽。又按金融機構
    接受客戶申請一般存款帳戶之現況，絕大多數不須任何條件
    ，亦無須任何費用，即任何人均可辦理金融帳戶存摺使用，
    如無特殊理由，實無借用他人存摺使用之必要。而金融存摺
    事關存款人個人財產權益之保障，倘有不明之金錢來源，甚
    而攸關個人法律上之責任，其專有性甚高，除非本人、與本
    人具有信賴關係或其他特殊原因，難認有何流通使用之可能
    ，一般人均有妥為保管防阻他人任意使用之認識。縱使特殊
    情況偶有交付他人使用之需，亦必然深入瞭解用途及合理性
    後，再行提供以使用，方符常情。且該等專有物品如落入不
    明人士手中，而未加以闡明正常用途，極易被利用為與財產
    有關之犯罪工具，此為吾人依一般生活認知所易於體察之常
    識。又非有正當理由，竟提供金錢代價徵求或借用他人之帳
    戶，則客觀上可預見其目的，係供為某筆資金之存入，後再
    行領出之用，且該筆資金之存入及提領過程係有意隱瞞其流
    程或避免行為人身分曝光之用意，一般人本於一般認知能力
    均甚易於瞭解。而一般犯罪集團即常以向不特定人收購金融
    帳戶存摺之方法而從事如同本案之詐欺犯罪模式，報章、雜
    誌、電視亦常有報導。本件被告明知存摺、提款卡等有關個
    人財產、身分之物品，倘淪落於不明人士手中，極易被利用
    為與財產有關之犯罪工具，竟仍將其存摺、提款卡等物交付
    予與其身分上不具密切關係之人，顯然對於該帳戶將作為不
    法使用，有所認知，是雖卷內事證並無積極證據證明被告知
    悉該犯罪集團將如何犯罪，而無法於本件認定被告有與該犯
    罪集團實施詐欺取財犯行之共同犯意聯絡，惟被告既對金融
    帳戶交付他人使用，可能遭持以從事財產犯罪有所認知，其
    有幫助他人犯詐欺取財罪之不確定犯罪故意甚明。從而，本
    件事證明確，被告之自白核與其他卷存證據相符，堪信為真
    實，而可採信，其幫助詐欺取財之犯行洵堪認定，應依法論
    科。
二、核被告所為，係犯刑法第30條第1項前段、第339條第1項之
    幫助詐欺取財罪。被告對詐欺正犯提供帳戶資以助力，但並
    未參與詐欺犯罪行為之實行，應屬幫助他人實行犯罪行為，
    為幫助犯，爰依刑法第30條第2 項規定減輕其刑。又被告於
    同一時間、地點將其陽信商銀蘭雅分行、台北富邦商業銀行
    帳戶之存摺、提款卡、密碼交付詐騙集團成員，應認被告係
    以一行為1 次交付2 個金融帳戶存摺、提款卡予詐騙集團成
    員，又本件實行詐欺犯罪者，先後雖有4 次詐欺取財犯行，
    惟被告僅有1 次提供2 個帳戶予本件實行詐欺犯罪者之行為
    ，故為想像競合裁判上1 罪。另臺灣士林地方法院檢察署檢
    察官於聲請簡易判決處刑書中雖未敘及事實欄所載被告幫助
    詐欺集團詐得殷毓翎2 萬2664元、詐得丙○○6000元、詐得
    丁○○2 萬3000元等犯行，惟此部分已據臺灣花蓮地方法院
    檢察署檢察官於本院審理中以97年度偵字第2253號、臺灣士
    林地方法院檢察署檢察官以97年度偵緝字第231 號、97年度
    偵字第28 00 號移請本院併案審理，且與起訴部分敘及之事
    實為想像競合犯裁判上1 罪關係，本院自得併予審究。原審
    以被告罪證明確，予以論罪科刑，固非無見，惟被告一次販
    賣2 個帳戶，致被害人4 人所受之損害共計8 萬1652元，原
    審僅審酌其中被害人乙○○損害部分，未及審酌併案審理之
    被害人殷毓翎、丙○○、丁○○損害部分，其量刑稍輕，自
    有未洽。是檢察官上訴意旨指摘原審判決量刑過輕，為有理
    由，自應由本院予以撤銷改判。爰審酌被告於偵查中、原審
    及本院審理時均坦認犯行，知所悔悟，犯後態度尚稱良好及
    被告之品行、智識程度、犯罪所生之危害等一切情狀，量處
    如主文第2 項所示之刑，並諭知易科罰金之折算標準，以示
    儆懲。
據上論斷，應依刑事訴訟法第455條之1第1項、第3項、第369條
第1項前段、第364條、第299條第1項前段，刑法第30條、第339
條第1 項、第41條第1 項前段、第55條，刑法施行法第1 條之1
，判決如主文。
本案經檢察官余秉甄到庭執行職務。
中    華    民    國    97    年    8    月    25    日
                 刑事第六庭審判長法  官  楊得君
                                 法  官  周明鴻
                                 法  官  許永煌
以上正本證明與原本無異。
本件不得上訴。
                                 書記官  陳淑琪
中    華    民    國    97    年    8     月    25    日
附錄本案論罪科刑條文之依據：
中華民國刑法第339條
意圖為自己或第三人不法之所有，以詐術使人將本人或第三人之
物交付者，處5 年以下有期徒刑、拘役或科或併科1 仟元以下罰
金。
以前項方法得財產上不法之利益或使第三人得之者，亦同。
前二項之未遂犯罰之。


司法院資訊處製作；財團法人民間司法改革基金會備份。
